ACORDAO-COMPLETO-2564694

ACÓRDÃO DE RELAÇÃO

ACÓRDÃO DE RELAÇÃO 8737/2022 ATA 42/2022 - SEGUNDA CÂMARA

Acórdão 8737/2022-TCU-Segunda Câmara
VISTOS e relacionados estes autos de ato de concessão da pensão militar instituída pelo Sr. Pedro Francisco da Silva em favor das suas filhas, Sras. Heloísa Osório da Silva Lopez, Lúcia Alaide da Silva Conte de Melo, Lucinaide Osório de Oliveira e Nadma Osório da Silva Azevedo Pereira, emitido pelo Comando do Exército e submetido a este Tribunal para fins de registro.
Considerando que a análise empreendida pela Secretaria de Fiscalização de Integridade de Atos e Pagamentos de Pessoal e de Benefícios Sociais (Sefip) constatou ter havido majoração de proventos para o posto hierárquico imediatamente superior, com base no art. 110 da Lei 6.880/1980, em vista da invalidez posterior à reforma do instituidor;
Considerando que tal procedimento está em desacordo com a orientação adotada no Acórdão 2225/2019-TCU-Plenário (relator Ministro Benjamin Zymler) , decisão paradigmática na qual se concluiu pela ausência de previsão legal para extensão da vantagem estabelecida no art. 110 da Lei 6.880/1980 a militares já reformados;
Considerando que a aludida orientação é respaldada pela jurisprudência do Superior Tribunal de Justiça, a exemplo das decisões proferidas pela Corte Cidadã nos Recursos Especiais 1784347/RS e 1.340.075/CE e no Agravo Regimental nos Embargos de Declaração no Recurso Especial 966.142/RJ;
Considerando que, por meio do Acórdão 1414/2021-TCU-Plenário (relator: Ministro Walton Alencar Rodrigues) , este Tribunal fixou entendimento no sentido da possibilidade de apreciação de ato sujeito a registro mediante relação, na forma do artigo 143, inciso II, do Regimento Interno/TCU, nas hipóteses em que a ilegalidade do ato decorra exclusivamente de questão jurídica de solução já pacificada na jurisprudência desta Corte de Contas;
Considerando que os pareceres da Sefip e do Ministério Público junto ao TCU foram pela ilegalidade e denegação de registro do ato em exame;
Considerando que o ato ora examinado deu entrada no TCU há menos de cinco anos;
Considerando, por fim, a presunção de boa-fé das interessadas no ato em análise;
ACORDAM os Ministros o Tribunal de Contas da União, com fundamento nos arts. 1º, inciso V, e 39, inciso II, da Lei 8.443/1992, c/c os artigos 17, inciso III, 143, inciso II, 259, inciso II, 260 e 262 do Regimento Interno/TCU, em considerar ilegal a concessão de pensão militar instituída pelo Sr. Pedro Francisco da Silva em favor das Sras. Heloísa Osório da Silva Lopez, Lúcia Alaide da Silva Conte de Melo, Lucinaide Osório de Oliveira e Nadma Osório da Silva Azevedo Pereira, e negar registro ao correspondente ato, dispensar o ressarcimento das quantias indevidamente recebidas de boa-fé pelas interessadas, consoante o disposto no Enunciado 106 da Súmula da Jurisprudência do TCU, sem prejuízo de expedir as determinações contidas no subitem 1.7 abaixo.
	
1. Processo TC-Processo 011.975/2022-9 (PENSÃO MILITAR) 
	1.1. Interessadas: Heloísa Osório da Silva Lopez (XXX.693.562-XX) ; Lúcia Alaide da Silva Conte de Melo (XXX.337.567-XX) ; Lucinaide Osório de Oliveira (XXX.927.592-XX) ; Nadma Osório da Silva Azevedo Pereira (XXX.825.402-XX) .
	1.2. Órgão: Comando do Exército.
	1.3. Relator: Ministro-Substituto Marcos Bemquerer Costa.
	1.4. Representante do Ministério Público: Procurador Rodrigo Medeiros de Lima.
	1.5. Unidade Técnica: Secretaria de Fiscalização de Integridade de Atos e Pagamentos de Pessoal e de Benefícios Sociais (Sefip) .
	1.6. Representação legal: não há.
	1.7. Determinação:
	1.7.1. determinar ao Comando do Exército, no prazo de 15 (quinze) dias a contar da notificação deste Acórdão, que:
	1.7.1.1. abstenha-se de realizar pagamentos decorrentes do ato ora impugnado, sujeitando-se a autoridade administrativa omissa à responsabilidade solidária, nos termos do art. 262, caput, do Regimento Interno/TCU; 
        	1.7.1.2. dê ciência do inteiro teor desta Deliberação às interessadas, alertando-as de que o efeito suspensivo proveniente da interposição de possíveis recursos perante o TCU não as exime da devolução dos valores percebidos indevidamente após a respectiva notificação, caso os recursos não sejam providos, encaminhando a este Tribunal, no prazo de 30 (trinta) dias, comprovante das referidas ciências; e
	1.7.1.3. emita novo ato de pensão militar, livre da irregularidade ora apontada, em favor das interessadas, promova o seu cadastramento no sistema e-Pessoal e submeta-o à apreciação do Tribunal, nos termos da IN/TCU 78/2018.

Segunda Câmara

Comando do Exército.

Heloísa Osório da Silva Lopez (XXX.693.562-XX); Lúcia Alaide da Silva Conte de Melo (XXX.337.567-XX); Lucinaide Osório de Oliveira (XXX.927.592-XX); Nadma Osório da Silva Azevedo Pereira (XXX.825.402-XX).

MARCOS BEMQUERER

não há.

Procurador Rodrigo Medeiros de Lima.

PENSÃO MILITAR (PMIL)

Secretaria de Fiscalização de Integridade de Atos e Pagamentos de Pessoal e de Benefícios Sociais (Sefip).